臺灣嘉義地方法院民事判決
109年度嘉簡字第62號
原      告  李敏男  
訴訟代理人  劉賢慧  
被      告  呂侑霖  

上列當事人間確認本票債權不存在事件，本院於民國110年3月16
日言詞辯論終結，判決如下：
    主      文
確認被告持有如附表所示之本票，對原告之本票債權不存在。
訴訟費用由被告負擔。
    事實及理由
一、原告主張：被告前執原告為發票人之如附表所示本票1紙（
    下稱系爭本票），向本院聲請本票准許強制執行，經本院以
    109年度司票字第55號民事裁定准予強制執行在案，然系爭
    本票不是原告簽名及蓋指印，原告也沒有授權兒子李哲榮簽
    原告的名字，且原告不認識被告也沒有見過被告，於民國10
    8年11月10日有二人來原告家中索錢說李哲榮欠他自網路簽
    賭之賭債，當下不知何人報警，警員來現場處理時有拍下二
    人的身分證影本，待警員離開時二人脅迫李哲榮簽下新臺幣
    （下同）51,000元的本票，與被告聲稱私人借貸之事，兩者
    有出入等語。並聲明：如主文第1項所示。
二、被告則以：原告的兒子李哲榮打電話給我說要向我借錢，我
    說要有擔保給我，看是不是簡單寫一張借據給我，找個人來
    做擔保，我與李哲榮約在嘉義的交流道，李哲榮把這張本票
    交給我，上面都已經完整記載內容，且已蓋好指印了，李哲
    榮並沒有欠我賭債等語。並聲明：原告之訴駁回。
三、得心證之理由
  ㈠確認法律關係之訴，非原告有即受確認判決之法律上利益者
    ，不得提起之，民事訴訟法第247條第1項前段定有明文。又
    所謂「即受確認判決之法律上利益」，係指因法律關係之存
    否不明確，致原告在私法上之地位有受侵害之危險，而此項
    危險得以對於被告之確認判決除去者而言。查被告已持系爭
    本票向本院聲請本票裁定，並經本院以109年度司票字第55
    號民事裁定准許強制執行在案，是系爭本票既由被告持有且
    已對原告行使票據權利，而原告否認該本票上債權，顯然兩
    造就系爭本票債權存在與否已發生爭執，如不訴請確認，原
    告在私法上之地位將有受侵害之危險，則原告聲明請求確認
    本票債權不存在之訴，即有確認之法律上利益。
  ㈡按票據為無因證券，僅票據債權人就票據作成前之債務關係
    ，無庸證明其原因而已。至該票據本身是否真正。即是否為
    發票人所作成，則應由票據債權人負證明之責，此觀民事訴
    訟法第277條規定之法理至明（最高法院86年度台上字第209
    7號裁判意旨參照）。經查，本件經本院將系爭本票原本、
    民事起訴狀、民事聲請閱卷狀、民事委任狀、民事聲請調查
    證據狀、原告109年6月9日當庭書寫「李敏男」簽名資料、
    保險資料，送請內政部警政署刑事警察局鑑定其上「李敏男
    」簽名之異同，鑑定結果認為：送鑑本票上「李敏男」字跡
    ，與其他比對文件上「李敏男」字跡不相符，有內政部警政
    署刑事警察局110年2月5日刑鑑字第1098032402號鑑定書附
    卷可稽。是本件經送鑑定結果，並無法證明原告「李敏男」
    之簽名為真正，而被告復未能提出其他證據為憑，本件在別
    無其他證據佐認下，自難逕認系爭本票確係原告所簽發，原
    告不負發票人之責任甚明。從而，原告主張被告就其持有之
    系爭本票，對原告票據債權不存在，洵屬可取。
  ㈢綜上所述，原告以系爭本票非原告所簽發為據，請求確認被
    告所執系爭本票，對原告之本票債權不存在，為有理由，應
    予准許。
四、本件事證已臻明確，兩造其餘攻擊防禦方法，核與判決結果
    不生影響，爰不逐一論述。
五、訴訟費用負擔之依據：民事訴訟法第78條。 
中　　華　　民　　國　　110 　年　　3 　　月　　30　　日
                  臺灣嘉義地方法院嘉義簡易庭
                                  法　官　孫偲綺
以上正本係照原本作成。
如對本判決上訴，須於判決送達後20日內向本庭（嘉義市文化路
308之1號）提出上訴狀（均須按他造當事人之人數附繕本）。如
委任律師提起上訴者，應一併繳納上訴審裁判費。
中　　華　　民　　國　　110 　年　　3 　　月　　30　　日
                                  書記官  李珈慧
附表：
發票人發票日（民國）票面金額（新臺幣）到期日票據號碼李敏男108年12月29日51,000元未載TH0000000